【裁判字號】    92,訴,72
【裁判日期】    920306
【裁判案由】    廢棄物清理法
【裁判全文】
臺灣彰化地方法院刑事判決                            九十二年度訴字第七二號
    公  訴  人  臺灣彰化地方法院檢察署檢察官
    被      告  乙○○
    選任辯護人  黃文玲律師
                陳忠儀律師
    被      告  甲○○
右列被告等因違反廢棄物清理法案件，經檢察官提起公訴（九十一年度偵字第八六四
六號），本院判決如左：
    主      文
乙○○未依廢棄物清理法第四十一條第一項規定領有廢棄物清除許可文件，從事廢棄
物清除，處有期徒刑壹年貳月。緩刑年。扣案之拼裝車壹部沒收。
甲○○未經主管機關許可，提供土地回填廢棄物，處有期徒刑壹年貳月。緩刑年。
    事      實
一、甲○○前因擺攤販賣菜之需，向不知情之黃達明、李火土借得彰化縣鹿港鎮○○
    路與海浴路口空地（坐落地號：彰化縣鹿港鎮○○段九七五號）使用，明知未經
    許可，不得提供土地回填廢棄物，竟因該處部分土地塌陷，亟待填實土地以利自
    己利用，乃於民國九十一年八月二日之某時，未經主管機關許可，提供前揭土地
    供乙○○回填廢棄物。而乙○○亦明知其未依廢棄物清理法第四十一條第一項之
    規定，向彰化縣政府或行政院環境保護署委託之機關申請核發公、民營廢棄物清
    除處理機構許可文件，依法不得進行廢棄物之清除，竟於同日下午四時十分許，
    以拼裝車將其自不詳地點拆除房屋所產生之磚塊、土石、木材、鋼筋、垃圾袋等
    一般事業廢棄物，運至上開甲○○所提供之土地回填，而從事廢棄物之清除。嗣
    於前揭時地為警當場查扣乙○○所有載運前述廢棄物前來傾倒之拼裝車一部，並
    由彰化縣環境保護局派員前來會勘，經詢問該地使用人甲○○後，始循線查知上
    情。
二、案經彰化縣警察局鹿港分局報請臺灣彰化地方法院檢察署檢察官偵查起訴。
    理      由
一、訊據被告乙○○對於右揭時地駕駛拼裝車前往傾倒土石等情固坦承不諱，惟矢口
    否認有何違反廢棄物清理法之犯行，辯稱：伊僅有將載運而來之乾淨土砂傾倒於
    該地廁所附近，與稽查員所指傾倒地點尚有不同，該處摻雜有鋼筋、木材及垃圾
    袋之廢棄物非伊所傾倒，且因查獲時拼裝車內已無廢棄物殘存，亦無積極證據足
    以證明廢棄物係來自伊所駕駛之車上；而伊所載運之物既僅有乾淨土砂，自合於
    「營建剩餘土石方處理方案」之規範，其性質非屬廢棄物範圍，且伊亦未收取任
    何費用，僅有一次傾倒行為，應無須取得主管機關之許可文件；又廢棄物清理法
    第四十六條第一項第四款之規範主體，限於法人、合夥、獨資商號之經營型態，
    並不包括單純自然人在內，故伊亦非該項處罰規定之犯罪主體云云。被告甲○○
    則坦承提供土地任由被告乙○○傾倒土砂等物，惟矢口否認知悉被告乙○○傾倒
    之物含有鋼筋、木料及垃圾袋等廢棄物。然查：
（一）右揭事實，業據證人即彰化縣環境保護局人員丙○○到庭證述綦詳，並有彰化
      縣環境保護局稽查隊環境稽查工作紀錄二份、現場照片八張附卷可稽，及拼裝
      車一部扣案足憑。而依上開稽查工作紀錄及證人丙○○之證詞可知，該處廢棄
      物之內容，除磚塊、土石外，尚有鋼筋、廢棄木材及垃圾袋等物，此與內政部
      營建署所頒布之「營建剩餘土石方處理方案」僅針對具有回收利用價值之土石
      方排除廢棄物清理法適用範疇，自有顯著差異；且被告乙○○係將上開物品直
      接作為土地回填材料，其未經適當揀選而一概填實於地面凹陷處，對於當地地
      質及排水功能亦直接產生不利影響，與前揭處理方案規定應將可供回收再利用
      之土石方載至合法棄土場傾倒之情形迥然有別。是以被告乙○○所傾倒之物品
      種類，既與「營建剩餘土石方處理方案」所列舉之可供回收再利用土石方不相
      吻合，而其清除方式亦不合於前揭處理方案之行為規範，被告乙○○自無從援
      引該項規定據以免責。
（二）而依前揭現場照片所示，被告乙○○雖於九十一年八月二日下午四時十分許員
      警前來取締時逃逸，然其駕駛之拼裝車仍停留於現場，且該部拼裝車車斗後方
      即為土石顏色較深之廢棄物堆放處，由此應可辨識該處土石等廢棄物係由被告
      乙○○自他處載運前來，而與當地固有之淺色土石色澤容有不同。再經本院訊
      問被告甲○○，據其供稱：伊除交代被告乙○○回填土石外，未再委請他人前
      來填平地面凹陷處等語；另參諸被告乙○○於偵訊時所言：被告甲○○使用之
      前揭土地，平日均有以鐵桿、鐵鍊圍住，非經其同意根本無從任意進入等語，
      則上開廢棄物自無可能係由他人未經許可任意傾倒，依其堆放位置及土質色澤
      觀察，應係被告乙○○一人所為，尚無疑義。被告乙○○徒以前揭廢棄物現已
      自其拼裝車全部卸下，而無殘留土石足供比對，據以辯稱非由其所傾倒堆置云
      云，自有悖於事理，不足為取。至其所稱將乾淨土石傾倒於廁所附近地點乙節
      ，已據證人丙○○於本院審理時證稱：廁所旁之黃土與拼裝車殘留之土石不太
      一樣等語，且與拼裝車車斗所朝位置不符，已足徵明被告乙○○所言不實。而
      被告許木泉附和其詞，辯稱：上開包含鋼筋、木材、垃圾袋之廢棄物，可能係
      一年多前鄰近土地興建醫院整地時所遺留云云，惟前揭廢棄物之土質色澤與其
      餘部分土地存有顯著差異，已如前述，自無可能已在當地放置長達一年之久。
      是其所言亦有未洽，同無足取。
（三）又被告甲○○當初如早已約定須以乾淨土石回填前揭土地之凹陷處，而此種適
      當之回填材料又非得以任意取得，按理自須交付相當報酬或費用，始克為之。
      然被告甲○○卻自承：並未提供任何酬勞或費用，僅由被告乙○○自行開車前
      來傾倒填實等語，且被告甲○○亦未對於土石等物之來源表示關心，可見其並
      未限定被告乙○○回填土地之物品種類，亦早已知悉被告乙○○係將他人拆屋
      剩餘之廢棄土石及鋼筋木材直接倒入填平凹陷，方得以此低廉成本達成其填實
      土地之目的。被告甲○○辯稱：曾約定應載運乾淨土石前來，不知被告乙○○
      回填何物云云，亦係臨訟杜撰之詞，無足為採。
（四）再按廢棄物清理法第四十六條第一項第四款規定處罰擅自貯存、清除、處理廢
      棄物之行為，所指依同法第四十一條第一項規定領有許可文件，為阻卻違法之
      事由，即該條係限定公、民營廢棄物清理機構應申請並取得許可證，方可經營
      清除處理業務，如非公、民營廢棄物清理機構尚無從申請許可證經營清除處理
      業務，自更不得從事廢棄物之貯存、清除、處理，此與身分犯之概念並不相同
      ，此由同法第四十七條第一項規定：法人之負責人、法人或自然人之代理人、
      受僱人或其他從業人員因執行業務犯同法第四十五、四十六條之罪者，除處罰
      其行為人外，對該法人或自然人科以罰金，亦可知自然人亦屬同法第四十六條
      第一項第四款處罰之主體，並非僅有公、民營廢棄物清理機構始得為處罰之主
      體（最高法院九十一年度台上字第六七七八號刑事判決參照）。如若不然，有
      意從事廢棄物清理業務之人，儘可以個別自然人身分對外為之，藉以分散經營
      規模，達成逃避該法規範處罰之目的，致與廢棄物清理法該項管制規定之立法
      意旨有違。而被告乙○○過去已有載運土石為人填埋土地之事實，業據被告許
      木泉於警詢時供陳不諱，足徵被告乙○○確有從事廢棄物清除工作之意；至其
      有無收取載運廢棄物之報酬等情，尚非廢棄物清理法第四十六條第一項第四款
      罪名之構成要件，亦與認定被告乙○○從事廢棄物清除工作與否之判斷不生影
      響，均此敘明。被告乙○○辯稱：伊並非廢棄物清理法前揭規定之受罰主體云
      云，亦嫌誤會，難認可採。
（五）另被告乙○○雖請求傳喚證人林昌駿到庭作證，以證明其自該名證人營建房屋
      地點所挖掘之土石，尚非不可供再利用之廢棄物，並函詢行政院環境保護署查
      明營建房屋挖掘地基產生之土石是否屬於廢棄物範圍。然被告乙○○載運之物
      並非僅限於土石、磚塊等物，已如前述，且因被告乙○○現已將拼裝車車斗上
      之物全部卸下，亦無從比對車載土壤性質與證人林昌駿施工地點是否相同，則
      證人林昌駿之證詞真偽亦難以查考。本院審酌前揭證據縱予調查，仍無從動搖
      上開不利被告乙○○之認定，應認尚無調查之必要，併此敘明。
    綜上所陳，被告乙○○、許木泉所辯各節均有未洽，不足採信。本案事證已臻明
    確，被告二人犯行均堪認定。
二、核被告乙○○所為，係犯廢棄物清理法第四十六條第一項第四款之無許可證從事
    廢棄物清除罪；被告許木泉所為，則係犯同條項第三款之未經許可提供土地回填
    廢棄物罪。公訴人認被告許木泉亦係犯廢棄物清理法第四十六條第一項第四款之
    罪，恐嫌誤會，惟因該二罪之社會基本事實仍屬相同，本院自應予以審理，並變
    更起訴法條，附此敘明。爰審酌被告二人未能深思所為犯行對國土環境永續發展
    之嚴重破壞，尤以正當政府一再宣示妥善處理各項廢棄物之際，渠等二人未經許
    可即擅自提供土地回填及清運廢棄物，更使主管機關無從全盤規劃棄置地點之排
    水設施及土地負荷，及其犯罪動機、手段、犯罪後均未坦承犯行之態度、智識程
    度等一切情狀，分別量處如主文所示之刑，以示懲儆。又被告二人前均未曾受有
    期徒刑以上刑之宣告，有刑案資料查註紀錄表及台灣高等法院被告全國前案紀錄
    表在卷可按，經此偵審程序，當能知所警惕，信無再犯之虞，本院審酌上情，認
    主文所宣告之刑，以暫不執行為適當，併各諭知緩刑三年，以啟自新。扣案之拼
    裝車一部，係被告乙○○所有供前揭犯罪使用之物，應依刑法第三十八條第一項
    第二款之規定，宣告沒收。
據上論斷，應依刑事訴訟法第二百九十九條第一項前段、第三百條，廢棄物清理法第
四十六條第一項第三款、第四款，刑法第十一條前段、第七十四條第一款、第三十八
條第一項第二款，判決如主文。
本案經檢察官黃鼎鈞到庭執行職務。
中    華    民    國    九十二      年      三      月        六        日
                                臺灣彰化地方法院刑事第三庭
                                    法      官  高  文  崇
右正本證明與原本無異。
如不服本判決，應於判決送達後十日內向本院提出上訴狀( 須附繕本 )。
                                    法院書記官  謝  志  鑫
中    華    民    國    九十二      年      三      月        十二      日
廢棄物清理法第四十六條第一項第三款、第四款：
有下列情形之一者，處一年以上五年以下有期徒刑，得併科新台幣三百萬元以下罰金
：
三、未經主管機關許可，提供土地回填、堆置廢棄物。
四、未依第四十一條第一項規定領有棄物清除、處理許可文件，從事廢棄物貯存、清
    除、處理，或未依廢棄物清除、處理許可文件內容貯存、清除、處理廢棄物。


司法院資訊處製作；財團法人民間司法改革基金會備份。
